【裁判字號】    95,中簡上,158
【裁判日期】    950525
【裁判案由】    詐欺
【裁判全文】
臺灣臺中地方法院刑事判決           95年度中簡上字第158號
上  訴  人  臺灣臺中地方法院檢察署檢察官
被      告  庚○○
上列上訴人因被告詐欺案件，不服本院臺中簡易庭九十四年度中
簡字第二○五九號中華民國九十四年十月三十一日第一審簡易判
決（聲請案號：臺灣臺中地方法院檢察署九十三年度偵字第一二
○二號），提起上訴及移送併辦（九十五年度偵字第六七六一號
），本院判決如下：
    主    文
上訴駁回。
    事    實
一、庚○○前曾有竊盜、偽造貨幣、詐欺、妨害秩序、侵占等案
    件前科（均未構成累犯），其明知不法詐騙犯罪集團常以報
    紙刊登不實廣告之手法，誘使被害人依報載電話撥打後，再
    詐騙被害人匯入其所使用之人頭帳戶，以掩飾其詐欺取財之
    犯罪所得，並藉此逃避檢警人員之追緝，應可預見向其取得
    存摺、金融卡連同提款密碼等帳戶資料之人，係供作向他人
    詐騙財物，作為匯款或轉匯款之不法所用，而其發生不違背
    其本意之認識下，竟基於幫助他人詐欺取財之不確定故意，
    而於民國九十年十二月二十六日某時，在臺中水湳郵局附近
    之「123泡沫紅茶店」，將其於當日向臺中水湳郵局申請之
    帳號○九○九二九─七號之帳戶之存摺、印鑑、金融卡連同
    提款密碼等物，以新臺幣（下同）三千元之代價，出售予真
    實姓名、年籍不詳，綽號「跛腳」之成年男子（下稱「跛腳
    」成年男子），而以此方式幫助該名「跛腳」男子或其所屬
    之詐欺集團成員連續詐騙他人財物。嗣詐欺集團取得上開庚○○及另一人頭帳戶徐定國（業經原審判決有期徒刑三月，
    未經上訴而確定）所申請帳戶之存摺、印鑑、金融卡等物後
    ，即於九十一年四月前之不詳時間，於報上刊登借貸廣告，
    以此方式誘使不特定民眾與其聯絡後，再伺機詐取財物，適
    丁○○等人於九十一年四月間因需款孔急，見報刊之上開廣
    告後，即依報上廣告所留聯絡電話與一名自稱「謝秀麗」之
    不詳姓名成年人聯絡，並欲辦理貸款新臺幣（下同）一百萬
    元，該名自稱「謝秀麗」之人即要求丁○○先依其指示將手
    續費匯入前開庚○○及徐定國之郵局帳戶內，即可辦理貸款
    ，丁○○乃不疑有他，因而陷於錯誤，先後於九十一年四月
    四日及同年月九日，前往臺中縣大里市草湖郵局，先後將五
    萬一千零六十元、十萬五千五百七十元分別匯入徐定國及庚○○上開郵局帳戶內。嗣因丁○○於匯入上開兩筆款項後，
    屢經與該自稱「謝秀麗」之人聯繫欲查明辦理貸款事宜未果
    ，察覺有異，始知悉受騙，並報警處理而為警循線查悉上情
    。
二、案經丁○○告訴及臺中縣警察局移送臺灣臺中地方法院檢察
    署檢察官聲請簡易判決處刑。
    理    由
一、上揭犯罪事實，業據被告庚○○於本院審理時坦承不諱，核
    與證人即被害人丁○○於警詢中證述之情節相符，並有被害
    人丁○○之郵政國內匯款執據二紙、中華郵政股份有限公司
    函送有關被告於臺中水湳郵局之立帳申請書暨交易詳情等資
    料附卷足憑，被告預知該「跛腳」成年男子向其收購金融機
    構帳戶，可能利用購得之帳戶作為詐欺取財轉帳匯款使用，
    仍以三千元之代價，將其所有上開臺中水湳郵局帳戶之存摺
    印鑑、金融卡（包括密碼），出售予該「跛腳」成年男子，
    嗣該「跛腳」之成年男子或所屬詐欺集團，果據以作為取得
    詐欺取財犯罪所得款項之工具，被告自有幫助該不詳姓名成
    年人或所屬詐欺集團詐欺取財之不確定故意，本件事證明確
    ，被告犯行已堪認定。
二、按刑法上之故意，以行為人對於構成犯罪之事實，均有具體
    確定之認識，並有意使其發生者為確定故意，而行為人對於
    構成犯罪之事實，雖無具體確定之認識，然已預見其發生，
    而其發生不違背其本意者，則為不確定故意。又行為人基於
    幫助他人犯罪之意思，為促成他人犯罪而為犯罪構成要件以
    外之行為，為幫助犯。本件被告預知該「跛腳」成年男子向
    其收購金融機構帳戶，可能利用購得之帳戶作為詐欺取財轉
    帳匯款使用，仍以三千元之代價，將其所有上開臺中水湳郵
    局帳戶之存摺、印鑑、金融卡（包括密碼），出售予該「跛
    腳」成年男子，作為該「跛腳」成年男子或所屬詐欺集團詐
    欺取財轉帳匯款使用，此既不違背其當初出售帳戶存摺、印
    鑑、金融卡（包括密碼）之本意，且係參與提供取得詐欺取
    財犯罪所得款項之工具，對此犯行施以助力，為詐欺取財罪
    構成要件以外之行為，應以詐欺取財罪之幫助犯論之。故本
    件該「跛腳」成年男子與其所屬之詐欺集團成員，以上開之
    方式為詐術，使被害人丁○○陷於錯誤，而將本人之財物交
    付，該詐欺集團成員所為，自係犯刑法第三百三十九條第一
    項之連續詐欺取財罪。而被告庚○○將其所有上開郵局帳戶
    交給該「跛腳」成年男子做為詐騙財物之工具，則係犯刑法
    第三十條第一項、第三百三十九條第一項之幫助連續詐欺取
    財罪。又被告係幫助該「跛腳」成年男子或所屬詐欺集團犯
    詐欺取財罪，為從犯，應依刑法第三十條第二項規定，按正
    犯之刑減輕之。原審依刑事訴訟法第四百四十九條第一項前
    段，刑法第三十條第一項前段、第二項、第三百三十九條第
    一項、第四十一條第一項前段，罰金罰鍰提高標準條例第一
    條前段、第二條，判處被告有期徒刑月，如易科罰金，以
    佰元折算一日，核無不合。
三、公訴人上訴及移送併辦意旨略以：原審諭知被告庚○○幫助
    連續意圖為自己不法之所有，以詐術使人將本人之物交付，
    而論處有期徒刑三月之判決，固屬卓見，惟被告另於九十一
    年五、六月間，偕同不知情之林豊斌（檢察官誤載為林豐斌
    ）前往臺中市○○路之中華電信股份有限公司營業處，由林
    豊斌向中華電信股份有限公司申辦電話號碼0000000
    000號（下稱免付費電話）供被告使用，被告取得該電話
    後，即提供與不詳姓名之人所組成之詐騙集團用以實施財產
    犯罪使用，於九十一年六月二十一日、二十四日、二十六日
    、二十七日，乙○○、己○○、甲○○、戊○○因接獲姓名
    年籍不詳者以該電話發送行動電話簡訊，佯稱渠等為世界盃
    足球賽中獎人，指示乙○○、己○○、甲○○、戊○○分別
    將一二四三四元、一二九一四七元、一九九八七六元、一二
    七○五元匯入高雄鳳山工協郵局帳號0000000000
    00000號、高雄新興郵局帳號00000000000
    000號、高雄義民郵局帳號0000000000000
    0號帳戶內，嗣乙○○等人未獲得任何獎金，始知受騙，被
    告庚○○此犯行與前開原審判決之犯罪事實，具有連續犯之
    裁判上一罪關係，為起訴效力所及，原審未及審酌審理，難
    認允當，請求撤銷原簡易判決，併案另為適當之判決等語。
    訊據被告庚○○堅詞否認有何公訴人所指上開犯行，辯稱：
    林豊斌並沒有將其所申辦之上開0000000000號電
    話號碼交予其使用，其亦未將上開免付費電話號碼交予詐騙
    集團成員使用等語。經查，公訴人認被告另涉犯上開罪行，
    無非以證人林豊斌、被害人乙○○、己○○、甲○○、戊○○之證述及0000000000號電話租用申請書為其主
    要論據。惟：(一)0000000000號電話，乃受話方付
    費（即撥入者免付費）之轉接電話，與一般之行動電話、市
    內電話不同，必須透過市內電話或行動電話加以轉接受話使
    用，本身無從撥出或作為發送簡訊使用，公訴人上訴意旨認
    詐騙集團係以該免付費電話發送行動電話簡訊詐騙乙○○、
    己○○、甲○○、戊○○等人，容有誤會。且本件被害人甲○○、戊○○二人並未供稱遭上開免付費電話詐騙，而本件
    亦無通聯紀錄足資證明被害人乙○○等人確係遭上開免付費
    電話詐騙，公訴人此部分之舉證容有不足。(二)又上開000
    0000000號免付費電話，與一般之行動電話、市內電
    話不同，本身並無所謂之實際裝機地址，必須透過市內電話
    或行動電話加以轉接受話使用，而依上開免付費電話之申請
    書中各受話端電話清單，載明該免付費電話之受話轉接端之
    實際市內電話號碼為（○四）00000000號、（○四
    ）00000000號、（○四）00000000號（見
    臺灣桃園地方法院檢察署九十二年度偵緝字第九三五號偵查
    卷宗第三十七至三十九頁），經本院查詢結果，上開受話轉
    接端之實際市內電話之申請人分別為林芳瑛、林豊斌、林豊
    斌，並非被告庚○○；又上開免付費電話之受話轉接端電話
    ，申請人得隨時向電信公司申請更改，而上開電話在申請後
    再經中華電信鳳山營業處查詢結果，其用戶名稱為林豊斌，
    裝機地址為彰化縣田尾鄉○○路三九四號，有該鳳山營業處
    服務中心之回函一份在卷可稽（見臺灣高雄地方法院檢察署
    九十二年度偵字第九八二號偵查卷第二十四頁反面），故本
    院無從單以上開免付費電話申請書之記載認定被告庚○○確
    有使用上開免付費電話。(三)再公訴人雖以證人林豊斌於偵訊
    中證稱：該免付費電話是伊和被告庚○○一起去中華電信公
    司以伊之名義申設，當時是因被告庚○○說以他的名義申請
    不方便，且之前伊曾向被告庚○○借過錢且基於朋友立場才
    答應申辦該免付費電話借予被告庚○○使用等語，據以認定
    證人林豊斌申辦該電話後確交予被告庚○○使用，惟查證人
    林豊斌乃上開免付費電話之申辦名義人，且本件最初檢察官
    偵辦之被告為林豊斌（林豊斌業經臺灣臺中地方法院檢察署
    檢察官以九十二年度偵緝字第九三五號為不起訴處分確定）
    ，其上開證詞與其為被告應訊時之供述相同，而證人林豊斌
    為具有一般智識經驗之成年人，亦知任何人均得自行申辦電
    話，無須假借他人名義，其上開證詞，容有脫免自己罪責之
    嫌，實難遽信為真，而為不利於被告之認定。(四)基上說明，
    公訴人所舉之證據，尚有未足，本院亦查無任何積極事證足
    以證明，自無從認定被告確有提供上開免付費電話幫助詐欺
    之犯行，應認此併案內容與本案論罪科刑無何裁判上一罪關
    係或同一案件關係，本院自無從併辦前開部分，應退由承辦
    檢察官另行處理。
四、從而，本件原審判決認事、用法、量刑均無違誤，量刑亦稱
    妥適，上訴意旨請求撤銷原判決，尚難認有理由，應予駁回
    。
據上論斷，應依刑事訴訟法第四百五十五條之一第一項、第三項
、第三百六十八條，判決如主文。
本案經檢察官丙○○到庭執行職務。
中    華    民    國    95    年    5     月    25    日
                  刑事第八庭    審判長法  官   朱光國
                                      法  官   鍾堯航
                                      法  官   洪堯讚
右正本證明與原本無異。
不得上訴。
                                      書記官   柳寶倫
中    華    民    國    95    年    5     月    25    日


司法院資訊處製作；財團法人民間司法改革基金會備份。
